【裁判字號】    90,台上,394
【裁判日期】    900118
【裁判案由】    違反槍砲彈藥刀械管制條例
【裁判全文】
最高法院刑事判決                                  九十年度台上字第三九四號
    上  訴  人  甲○○
右上訴人因違反槍砲彈藥刀械管制條例案件，不服台灣高等法院台南分院中華民國八
十九年十一月十五日第二審更審判決（八十九年度重上更(三)字第四六三號，起訴案號
：台灣台南地方法院檢察署八十七年度偵字第一四四五二、一四七九六號），提起上
訴，本院判決如左：
    主  文
上訴駁回。
    理  由
按刑事訴訟法第三百七十七條規定，上訴於第三審法院，非以判決違背法令為理由，
不得為之。是提起第三審上訴，應以原判決違背法令為理由，係屬法定要件。如果上
訴理由狀並未依據卷內訴訟資料，具體指摘原判決不適用何種法則或如何適用不當，
或所指摘原判決違法情事，顯與法律規定得為第三審上訴理由之違法情形，不相適合
時，均應認其上訴為違背法律上之程式，予以駁回。本件上訴意旨略稱：(一)陳榮振主
張警訊時，其因頭部受傷住院治療，當時尚處於精神耗弱狀態，則其於警訊時之供述
，即無證據能力，原審徒憑警員何國洲證稱當時陳榮振精神狀況良好，頭腦清楚，即
認陳榮振之主張並非真實，遽採其於警訊時之供述為判決基礎。(二)張朝亮於警訊時雖
稱：「本案是由陳榮振及甲○○策劃的」，但並未言及上訴人知悉槍、彈之事。另陳
榮振於警訊時問：「警方在你車上查獲之手槍及其他作案工具，你有否見過，是何人
所有﹖」，亦答稱：「我有見過，是八十七年（民國）十二月十日晚張朝亮拿到我車
上，我有打開看過，我確定那些工具及槍枝是張朝亮所有」、「我與甲○○、張朝亮
及綽號『阿毛』（紅毛）者共四人，是由張朝亮計劃」等語，二人所供，顯有不同，
原審據此認定本件係上訴人及陳榮振共同策劃，理由不當。(三)本件扣案工具係分別自
上訴人及陳榮振各自駕駛之汽車中查獲，原判決附表一所示工具為陳榮振所有，附表
二所示工具為上訴人所有，上訴人自始未乘坐陳榮振所駕車輛，對陳榮振有無帶槍
、彈並不清楚，原判決竟謂「被告甲○○又稱被告陳榮振所帶供作案之用」云云，
採證違法。(四)上訴人始終否認持有槍、彈，陳榮振、張朝亮對槍、彈之誰屬又相互推
諉，上訴人對陳榮振另行駕駛之小客車上之有何犯罪工具，並不知情，不應負持有槍
、彈罪責云云。
惟查：原判決綜核共犯陳榮振、張朝亮於警訊時之供述，證人吳孟哲、呂啟川、曾國
洲之證詞，扣案證物，卷附鑑定書等證據，並就全案卷證資料予以取捨，本於推理之
作用，認定上訴人有共同未經許可，持有可發射子彈，具殺傷力之改造手槍及子彈之
犯行，已詳細說明其採證認事之理由，所為論斷，亦俱有卷內資料可資覆按，從形式
上觀察，並無違背法令之情形。且查：(一)共犯陳榮振於警訊當時，如何之係精神狀況
良好，並無頭腦不清之情形，訊問警員又如何之係在醫師同意下，始對其訊問並製作
筆錄，原判決已詳加調查，並於理由內說明（原判決理由一－(六)）。(二)依卷內資料，
上訴人自承陳榮振找其至台南係為「大幹一票，準備強行侵入住宅強盜」（警卷(二)第
三頁反面、第四頁），並一再稱案發當日，是其駕車自台北載陳榮振南下（偵字第一
四四五二號卷第五頁反面、第一審卷第一二三頁反面），及坦認參與策劃作案（原審
上訴字卷第五十八頁、第七十九頁），其自為本件共犯團體之重要成員。參以張朝亮
供稱：「陳榮振有告訴我作案工具有改造槍、彈」、「他告訴我作案槍、彈及工具他
都已準備好」（警卷(二)第八頁、第八－一頁反面）等語綜合而觀，上訴人既為本件共
犯團體之重要成員，參與犯罪之策劃，陳榮振且已將有槍、彈，備供為犯罪用之情
告知張朝亮，豈有竟未告知參與策劃為重要成員之上訴人之理。上訴人如真不知陳榮
振有槍、彈，又何能於陳榮振、張朝亮對槍、彈之誰屬，猶相互推諉之際，即直陳
「應該是陳榮振帶要來台南做（作）案用的」（警卷(二)第五頁）。按上訴人既參與
犯罪之謀議、策劃，並明知陳榮振有槍、彈，備供作案使用，仍與其帶該槍、彈
至台南市尋找強盜目標，豈得於事後諉稱對該槍、彈並無實質支配力而未有持有，原
審據此認定上訴人為持有之共同正犯，與卷證資料並無不符。茲上訴意旨對原審之論
斷，究係違背如何之經驗法則或論理法則，既未依據卷內資料為具體之指摘，徒對原
審已予調查、說明之事項，漫加指摘，指為採證違法，並摘取其與共犯陳榮振、張朝
亮間相互推諉，矛盾不符，且已為原審捨棄不採之部分供述（其中陳榮振所稱槍、彈
係張朝亮拿到伊車上云云一節，原審亦已說明其不足採信之理由－見原判決理由一－
(四)），指其不知陳榮振有槍、彈，不應負共同持有罪責云云，據以指摘原判決違背
法令，係以自己之說詞，而為單純之事實上爭辯，依首開說明，自非適法之第三審上
訴理由，其上訴違背法律上之程式，應予駁回。至其牽連犯預備強盜罪部分，核屬刑
事訴訟法第三百七十六條第一款所列之案件，依該法條規定，既經第二審判決，不得
上訴於第三審法院，牽連之重罪（持有槍、彈）部分，其上訴既不合法，無從為實體
上判決，輕罪（預備強盜）部分，自亦無從適用審判不可分之法理，併同為實體上之
審判，亦應從程序上予以駁回，併予明。
據上論結，應依刑事訴訟法第三百九十五條前段，判決如主文。
中      華      民      國     九十     年      一      月     十八     日
                              最高法院刑事第二庭
                                  審判長法官  莊  來  成
                                        法官  呂  潮  澤
                                        法官  謝  俊  雄
                                        法官  白  文  漳
                                        法官  蘇  振  堂
      右正本證明與原本無異
                                              書  記  官
中      華      民      國     九十     年      一      月    三十一    日


司法院資訊處製作；財團法人民間司法改革基金會備份。
